【裁判字號】    90,易,438
【裁判日期】    900615
【裁判案由】    侵占
【裁判全文】
臺灣臺南地方法院刑事判決                            九十年度易字第四三八號
    公  訴  人  臺灣臺南地方法院檢察署檢察官
    被      告  甲○○
                乙○○
右列被告等因侵占案件，經檢察官提起公訴（八十九年度偵字第九二一八號），本院
判決如左：
    主  文
甲○○、乙○○共同意圖為自己不法之所有，而侵占業務上所持有之物未遂，各處有
期徒刑陸月，如易科罰金，均以參佰元折算壹日。
    事  實
一、甲○○、乙○○同係毅泰交通事業股份有限公司（以下簡稱為毅泰公司）油罐車
    司機。緣毅泰公司承攬運送臺中縣萊利化工公司出售予臺南縣佳倫塑膠公司之Ｄ
    ＯＰ原料油，並由甲○○駕駛車牌號碼ＩΖ－０５９號油罐車負責載運，甲○○
    乃於民國八十九年六月二十七日下午四時許，駕駛上開油罐車至臺南縣仁德鄉統
    榮鋼鐵公司，會同佳倫公司廠長黃金生進行過磅。過磅完畢，黃金生即自行駕駛
    機車返回佳倫公司，詎甲○○竟利用佳倫公司人員未陪同押送油料之機會，與當
    日同在臺南、高雄地區載送油料之乙○○共同基於意圖為自己不法之所有，在臺
    南縣仁德鄉○○村○○路七號前路旁，由乙○○駕駛未載運油料之車牌號碼ＳＶ
    －４３８號油罐車前來，並以該車之油管與上開ＩΖ－０５９號油罐車油管相接
    ，抽取甲○○車上所載運、為其業務上所持有之ＤＯＰ原料油若干公噸後將之侵
    占入己，預備載往高雄市楠梓區永恩化工公司販賣圖利。嗣因黃金生抵達佳倫公
    司後未見甲○○載運油料前來，發覺有異而返回察看，因而發現甲○○、乙○○
    之侵占犯行，甲○○、乙○○乃即將已灌入ＳＶ－４３８號油罐車內之油料再抽
    回ＩΖ－０５９號油罐車而不遂。
二、案經臺南縣警察局歸仁分局報告臺灣臺南地方法院檢察署檢察官偵查起訴。
    理  由
一、訊據被告甲○○、乙○○均矢口否認有何侵占業務上所持有ＤＯＰ原料油犯行，
    均辯稱係因被告甲○○所駕駛之油罐車油管長度不足，無法接到佳倫公司油槽，
    乃聯絡被告乙○○向其借用油管云云。經查，被告二人於警訊中，業已一致陳述
    以油管連接抽取侵占車號ＩΖ－０５９號油罐車內之ＤＯＰ原料由預備載往高雄
    縣楠梓區永恩化工公司販賣之情，則被告二人事後翻異前詞，供述自須審究其他
    事證以判斷是否屬實。被告甲○○於本院審理時，既自承曾經載送原料油至佳倫
    公司，對於輸送油料所需油管長度自應有所知悉，則被告甲○○竟未事先準備足
    夠長度之油管，而於油料過磅後預備前往佳倫公司下貨前始發現油管長度不足，
    已經有違常理；且縱認被告甲○○確有延長油管之必要，亦儘可要求被告乙○○
    將車號ＳＶ－４３８號油罐車開入佳倫公司，再進行油管連接作業，卻特意選擇
    在佳倫公司之外進行該項作業，則被告二人之動機自可懷疑；又若被告二人當時
    係進行油管延長者，應係由被告乙○○將其車上之油管拆下後，再連接於車號Ｉ
    Ζ－０５９號油罐車之上，然據目擊證人即佳倫公司廠長黃金生於警訊中所述，
    被告二人係將二部油罐車前後停放，油管相連接，且二部車子引擎未熄火，並啟
    動幫浦等情，顯見被告二人進行油管連接之目的，並非在延長車號ＩΖ－０５９
    號油罐車之油管長度，而係由車號ＳＶ－４３８號油罐車抽取ＩΖ－０５９號車
    內之原料油，被告二人上開辯詞，要屬臨訟卸責之詞，均不足採。本件事證已臻
    明確，被告二人犯行均堪認定。
二、核被告二人所為，均係犯刑法第三百三十六條第三項、第二項之業務侵占未遂罪
    。被告二人間對於上揭犯行，有犯意之聯絡與行為之分擔，均應論以共同正犯。
    又被告二人已著手於上開犯罪行為之實行而不遂，為未遂犯，均應依刑法第二十
    六條規定按既遂犯之刑度減輕之。爰審酌被告二人利用過磅後佳倫公司人員未隨
    車押送之機會，抽取部份應給付佳倫公司之原料油預備出售圖利之犯罪動機與手
    段，因此對於案外人萊利公司對於該原料油之財產權造成侵害，然因被告二人事
    後又將已抽取之油料輸回ＩΖ－０５９號油罐車內，並未產生實際上之損害，以
    及被告二人犯罪後否認犯行，並且飾詞辯解等一切情狀，各量處如主文所示之刑
    ，並分別諭知易科罰金之折算標準，以資懲儆。
據上論斷，應依刑事訴訟法第二百九十九條第一項前段，刑法第二十八條、第三百三
十六條第三項、第二項、第二十六條、第四十一條第一項前段，罰金罰鍰提高標準條
例第一條前段、第二條，判決如主文。
本案經檢察官陳慧玲到庭執行職務。
中      華      民      國      九十      年      六      月    十五    日
                              臺灣臺南地方法院刑事第四庭
                                      法  官
如不服本判決應於送達後十日內向本院提出上訴狀。
附錄本案論罪科刑法條全文：
刑法第三百三十六條
對於公務上或因公益所持有之物，犯前條第一項之罪者，處一年以上七年
以下有期徒刑，得併科五千元以下罰金。
對於業務上所持有之物，犯前條第一項之罪者，處六月以上五年以下有期
徒刑，得併科三千元以下罰金。
前二項之未遂犯罰之。


司法院資訊處製作；財團法人民間司法改革基金會備份。
